臺灣高等法院高雄分院刑事判決　　　　100年度上訴字第608號
上　訴　人
即　被　告　葉晉羽
選任辯護人　王仁聰律師
上列上訴人因家暴妨害自由等案件，不服臺灣高雄地方法院99年
度訴字第1023號中華民國100年2月10日第一審判決（起訴案號：
臺灣高雄地方法院檢察署98年度偵字第24739 號、98年度少連偵
字第206 號），提起上訴，本院判決如下：
    主  文
上訴駁回。
    事  實
一、葉晉羽係成年人，與葉人瑄（業經原審判處罪刑確定）為母
    女，與少年章○瑋（原名為葉○瑋，民國84年1 月間生，係
    12歲以上，未滿18歲之少年，真實姓名年籍均詳卷，業經臺
    灣高雄少年法院裁定交付保護管束確定）為母子，章宸銘則
    為葉晉羽之配偶，為葉人瑄、少年章○瑋之父，渠等分別具
    有家庭暴力防治法第3 條第1 款、第3 款所定之家庭成員關
    係。緣章宸銘於98年8 月16日22時30分許，返回其所經營，
    址設高雄市○○區○○街320 號住處即所經營之泰維資源回
    收場時，因飲酒後在上開住處外大聲咆哮，而與葉晉羽發生
    爭執，雙方進而產生肢體衝突，葉人瑄與少年章○瑋見狀後
    ，遂出面阻擋勸架。詎葉晉羽竟與葉人瑄、少年章○瑋共同
    基於剝奪他人行動自由之犯意聯絡，由葉人瑄、少年章○瑋
    一同壓制章宸銘之身體、四肢，葉晉羽則違反章宸銘之意願
    ，趁隙以麻繩及塑膠繩強行纏繞綑綁章宸銘之頸部、身體及
    四肢，使其無法伸展移動。期間，因章宸銘於掙扎之際張口
    反咬少年章○瑋，又叫喊吵鬧，少年章○瑋復持寬版透明膠
    帶粘貼其口部，防止章宸銘繼續咬人抵抗及吵鬧呼救，以此
    方式共同剝奪章宸銘之行動自由。而少年章○瑋於粘貼章宸
    銘口部時，因疏未注意而亦將章宸銘之鼻部局部封住，而章
    宸銘於其時全身遭綑綁，口鼻又遭局部封住，因姿位關係將
    導致外呼吸道阻塞而窒息死亡，此為一般人客觀情況下可能
    預見之結果，而葉晉羽、葉人瑄及少年章○瑋，以上開方式
    綑綁章宸銘，及粘貼其口部造成口鼻部局部遭封住後，葉晉
    羽旋即遣少年章○瑋進入屋內照顧胞妹章○云，其則與葉人
    瑄在與章宸銘相隔4 、5 公尺處休憩，而其等均久未查看章
    宸銘，致其等主觀上未能預見上開結果之發生，待相當時間
    後，葉晉羽再前往查看章宸銘之狀況時，章宸銘已因外呼吸
    道阻塞而窒息死亡。後因藏放在上開資源回收場內檳榔攤後
    方之章宸銘屍體腐敗而無法掩飾時，葉晉羽始於同年月18日
    晚間某時許，於未被有偵查犯罪職權之機關或公務員發覺前
    ，主動前往高雄市警察局鳳山分局成功派出所自承犯罪接受
    裁判，而查悉上情。
二、案經高雄市政府警察局鳳山分局移送臺灣高雄地方法院檢察
    署檢察官偵查起訴。
    理  由
壹、程序部分：
一、原審判決書未揭示被告葉晉羽姓名及其他足以識別身分之資
    訊。惟查，本案雖然共犯之一為未滿18歲之少年，但本案並
    不符合兒童及少年福利法第46條第2 項關於不得揭露足以識
    別兒童及少年姓名身分之資訊之規定，被告葉晉羽又無其他
    不得揭露其姓名及其他足以識別身分之資訊之事由，故本案
    仍應依刑事訴訟法第51條第1 項關於裁判書之程式之規定記
    載被告之姓名等資料，合先敘明。
二、又按被告以外之人於審判外之陳述，雖不符刑事訴訟法第15
    9 條之1 至第159 條之4 之規定，而經當事人於審判程序同
    意作為證據，法院審酌該言詞或書面陳述作成時之情況，認
    為適當者，亦得為證據。當事人、代理人或辯護人於法院調
    查時知有第159 條第1 項不得為證據之情形，而未於言詞辯
    論終結前聲明異議者，視為有前項之同意，同法第159 條之
    5 第1 、2 項定有明文。立法意旨在於傳聞證據未經當事人
    之反對詰問予以核實，原則上先予排除，惟若當事人已放棄
    反對詰問權，於審判程序中表明同意該等傳聞證據可作為證
    據，基於尊重當事人對傳聞證據之處分權，及證據資料愈豐
    富，愈有助於真實發見之理念，且強化言詞辯論主義，使訴
    訟程序得以順暢進行，上開傳聞證據亦均具有證據能力。查
    本案據以認定被告犯罪事實存否之被告以外之人之言詞或書
    面陳述，被告、辯護人及檢察官於本院審理時，均同意作為
    證據（見本院100 年5 月5 日準備程序筆錄，本院卷第31頁
    背面），且於本院言詞辯論終結前，均未聲明異議，而本院
    審酌該言詞及書面陳述作成之情況，未見有何不適當之情形
    ，故依前開規定，均得為證據。
貳、實體部分：
一、訊據被告葉晉羽就於上揭時、地，與葉人瑄、少年章○瑋共
    同以麻繩及塑膠繩綑綁被害人章宸銘之頸部、身體及四肢，
    少年章○瑋復以寬版透明膠帶粘貼其口部，其後，被告葉晉
    羽、葉人瑄即在與被害人相隔4 、5 公尺處休憩，嗣被告葉
    晉羽前往查看被害人之狀況時，被害人已因外呼吸道阻塞而
    窒息死亡之事實，固皆供承不諱，惟於原審審理時，矢口否
    認有何剝奪行動自由致死之犯行，辯稱：當天被害人喝酒返
    家後，在外面大喊大叫，我就出去罵他，他就打我嘴巴，我
    們倆就互罵拉扯，之後葉人瑄、章○瑋聽到立即出來抓住被
    害人，我為了不讓被害人亂打人，就拿麻繩綑綁被害人之頸
    部、身體及四肢。我當時只是想制止被害人不要打人，並防
    止被害人發生意外，沒有要讓他死云云（見偵卷一，第48-4
    9 頁），原審辯護人則為其辯護稱：被告葉晉羽與葉人瑄係
    因被害人酒後出手傷人，為避免其有進一步傷害行為，並防
    止被害人發生意外，始以麻繩綑綁被害人，是被告2 人係為
    正當防衛，主觀上並無剝奪被害人行動自由之主觀犯意云云
    （見原審訴卷第67頁背面、第68頁）。被告於本院審理時則
    稱：我承認起訴之事實，但應係犯妨害自由及過失致死罪云
    云（見本院100 年5 月5 日準備程序筆錄，本院卷第31頁背
    面），辯護人則為被告辯護稱：一般人並無一定之醫學常識
    ，認為只是將口部封住而未將鼻部封住，應該不可能會造成
    窒息死亡之結果，被告對於被害人死亡之加重結果客觀上及
    主觀上均無預見可能，不應令被告負加重結果犯之刑責，而
    不該當妨害自由致死罪責，被告係應犯妨害自由罪及過失致
    死罪。又被害人平時酒後常有暴力行為，被告所為只是欲讓
    被害人平靜，以免被害人加害被告及子女，此犯罪情形顯足
    以引起一般人之同情而可憫恕，應符合刑法第59條酌減其刑
    之規定云云（見100 年7 月26日刑事辯護意旨狀，本院卷第
    73-74 頁）。
二、經查：
  (一)被告葉晉羽於98年8 月16日22時30分許，因見被害人飲酒後
    在渠等住處外大聲咆哮，雙方乃發生爭執，其女葉人瑄與其
    子即少年章○瑋見狀後，旋出面阻擋勸架。其後，葉人瑄遂
    與少年章○瑋一同壓制被害人之身體、四肢，被告則趁隙以
    麻繩及塑膠繩強行纏繞綑綁被害人之頸部、身體及四肢，使
    其無法伸展移動，另因被害人掙扎而張口反咬少年章○瑋，
    又大聲吵鬧抵抗，少年章○瑋復持寬版透明膠帶粘貼被害人
    之口部，待被害人未為強力掙扎後，被告即遣少年章○瑋進
    入屋內照顧胞妹，其則與葉人瑄在與被害人相隔4 、5 公尺
    處休憩，之後，被告前往查看被害人之狀況時，被害人已無
    心跳而死亡之事實，業據被告供承在卷，而葉人瑄於法院審
    理少年章○瑋案件時證稱：當天聽到父親在喊叫母親叫她出
    去，母親先出去，我跟弟弟就聽到有吵鬧，因為父親不是第
    一次打母親，他們2 人在爭吵、拉扯，所以我就跟弟擋住不
    讓父親打母親，我隔在父、母親中間就用雙手抓著父親上手
    臂，我弟也幫著擋，當時很亂，母親就拿繩子綁住父親，…
    …後來父親好像要咬少年章○瑋，他就去拿膠帶貼我父親的
    嘴巴。……當時父親已經躺在地上，我與母親就坐在那邊等
    父親不要那麼激動，我距離父親約4.6 公尺左右，不知過多
    久，還是天黑時，母親去看父親就發現沒有呼吸等語（見98
    年8 月20日少年調查筆錄，高雄少年法院98年少調字第1004
    號卷，第28-31 頁），其於警詢、偵訊時，亦為相符之陳述
    （見98年8 月18日警詢，警卷一第10-13 頁、98年8 月19日
    、99年1 月25日偵訊，偵卷一第6-7 頁、偵卷二第16-17 頁
    ）；而少年章○瑋於警詢、偵查、臺灣高雄少年法院及原審
    審理時均陳稱：當天被害人回來後，就叫被告出去，之後2
    人就發生爭執，我與葉人瑄就出去抓住被害人，被告看到旁
    邊有繩子，就把被害人的雙手雙腳綁起來，我與葉人瑄則幫
    忙壓住被害人身體、四肢，因被害人咬我的手又亂喊叫，我
    就用寬的透明膠帶把被害人的嘴巴貼起來。後來被告就叫我
    進去陪妹妹了，我只有貼被害人之嘴巴，沒有黏住被害人的
    鼻子，因我有壓好膠帶，貼住被害人的膠帶長約40公分等語
    （見警卷一第15頁、第19頁、偵卷一第11頁、臺灣高雄少年
    法院院卷第20頁、第22頁）。而被告此部分之供述，與葉人
    瑄、少年章○瑋之陳述均相符，復有高雄市政府警察局鳳山
    分局刑案現場勘察採證報告表、維泰資源回收場現場平面圖
    、高雄市政府警察局屍體複驗解剖紀錄表各1 份、現場跡證
    照片11張、現場勘察採證照片60張、解剖採證照片21張（見
    高雄市政府警察局執行刑案現場勘察採證案卷第1 頁至第6
    頁、第9 頁至第11頁、第13頁至第42頁、第44頁至第56頁）
    在卷可稽，故此部分之事實，應堪認定。又被告及葉人瑄及
    少年章○瑋3 人上開所為，均分工協力以達成剝奪被害人依
    其意志自由行動之目的，故被告與葉人瑄、少年章○瑋等人
    上開所為，均有犯意聯絡及行為分擔，亦可認定。
  (二)又被害人屍體，除身體呈嚴重腐敗外，並無其他重大的傷害
    存在，係因輕手法之加害阻塞外呼吸道導致窒息，死亡方式
    為他殺等情，業經臺灣高雄地方法院檢察署檢察官督同法醫
    師相驗明確，並製有臺灣高雄地方法院檢察署相驗屍體證明
    書、相驗筆錄各2 份、解剖採證照片21張等在卷可稽（見相
    驗卷第4 頁、第31頁、第34頁、第77頁、高雄市政府警察局
    執行刑案現場勘察採證案卷第46-56 頁），且有法務部法醫
    研究所98年11月12日法醫理字第0980004621號函，暨所附法
    醫研究所（98）醫剖字第0981102491號解剖報告書及法醫研
    究所（98）醫鑑字第0981102737號鑑定報告書各1 份附卷可
    憑（見相驗卷第60-69 頁）。另被告供承：我發現被害人沒
    有呼吸的聲音，我和葉人瑄就趕快對被害人鬆綁且施以急救
    ，但是已經無效了等語（見原審99年6 月15日準備程序筆錄
    ，原審審訴卷第27頁），故被告自首後被害人屍體被發現時
    ，其身體（含頸部）遭綑綁之狀況，以及口、鼻之外呼吸道
    是否遭膠帶粘貼阻塞之情形，均已無法自外觀上予以查知，
    而被告及葉人瑄與少年章○瑋等，又均供稱：未粘貼住被害
    人鼻部等語，惟上開解剖鑑定報告書又未發現被害人有酒後
    嘔吐導致嘔吐物阻塞外呼吸道而窒息之情形，而係認定被害
    人係因輕手法之加害阻塞外呼吸道導致窒息死亡，已如上述
    ，則關於被害人外呼吸道阻塞之詳細情形如何，尚有疑義，
    此再經法務部法醫研究所進一步函覆稱：「若膠布僅封住口
    部而未封住鼻部若鼻道呼吸暢通，則有可能不會造成呼吸道
    阻塞而窒息死亡。當然口鼻全部封住則造成窒息之結果。另
    外口鼻若局部封住而因身體姿勢之關係而造成呼吸道之通暢
    斷絕亦會有窒息之結果。本案之死者遭人封住口鼻又限制行
    動未加以理會，故導致窒息死亡。其死因似乎為封住口鼻和
    姿位之關係的結果造成。」等語，此有法務部法醫研究所10
    0 年5 月19日法醫理字第1000002288號函附卷可稽（見本院
    卷第35頁）。據上，可見被害人確係因頸部、身體及四肢遭
    綑綁，及至少口鼻局部被粘貼膠帶封住，致其外呼吸道阻塞
    而窒息死亡，故被告及葉人瑄與少年章○瑋等均辯稱：未粘
    貼住被害人鼻部云云，此部分應與事實不符，而不能採信。
  (三)惟參以被告及葉人瑄、少年章○瑋等人，與被害人均係至親
    關係，又尚查無其等有故意殺害被害人之動機，且已綑綁被
    害人後，僅將被害人移置一旁，而未再以其他方法加害被害
    人；再依渠等上開相符之供述，被告及葉人瑄於發現被害人
    已無呼吸時，仍趕快對被害人鬆綁且施以急救之情，足認被
    告等人並無殺害被害人之故意。又參以人之口部與鼻部器官
    間位置相距甚近，少年章○瑋又係於遭被害人以口咬傷之後
    ，急忙以市售之寬版透明膠帶自被害人右臉頰貼到左臉頰，
    並粘貼至腦後，此業經少年章○瑋所供明（見98年8 月21日
    警詢，警卷一第19頁），並有同型之寬版透明膠帶扣案可佐
    證，則依此情形，於當時情況下，確有可能局部封住被害人
    鼻部。故認少年章○瑋於其時，應亦局部封住被害人鼻部之
    事實，應可認定。再參諸被害人之死因係封住口鼻和姿位之
    關係的結果造成，已如上述，則被告與葉人瑄、少年章○瑋
    共同以上開方式剝奪被害人行動自由之行為，與被害人死亡
    之結果間，顯具有相當之因果關係。
  (四)按加重結果犯係指行為人就故意實行之基本犯罪行為，於一
    般客觀情況下可能預見將發生一定之結果，但因過失而主觀
    上未預見，致發生該加重之結果而言。亦即，加重結果犯乃
    就行為人主觀上意欲實行之基本犯罪行為，及客觀上可能預
    見結果之發生，二者間因有相當因果關係存在，予以加重其
    刑之法律評價。就基本犯罪而言，為故意犯；對加重結果而
    言，則為過失犯（最高法院91年度台上字第50號判例意旨、
    99年度台上字第2964號判決意旨參照）。查，被告等人以上
    開行為剝奪被害人之行動自由，已如上述，且少年章○瑋係
    與被告及葉人瑄共同為防止章宸銘繼續咬人抵抗及吵鬧呼救
    ，除以上開綑綁方式共同剝奪章宸銘之行動自由外，並由少
    年章○瑋以寬版透明膠帶粘貼章宸銘口部，而於粘貼章宸銘
    口部時，因疏未注意而亦將章宸銘之鼻部局部封住，亦如上
    述，則章宸銘因全身遭綑綁，口鼻又遭局部封住，因姿位關
    係將導致外呼吸道阻塞而窒息死亡，此應為一般人客觀情況
    下可能預見之結果，而葉晉羽、葉人瑄及少年章○瑋，以上
    開方式妨害章宸銘自由後，葉晉羽旋即遣少年章○瑋進入屋
    內照顧胞妹章○云，其則與葉人瑄，在與章宸銘相隔4 、5
    公尺處休憩，而其等於相當時間內均未再查看章宸銘，致其
    等主觀上未能預見上開結果之發生，並因而發生章宸銘死亡
    之結果，則被告等人因以上開方法剝奪被害人之行動自由，
    並因而導致被害人死亡，參諸上開說明，其妨害自由致人於
    死之加重結果犯行，自可認定。被告及辯護人於本院審理時
    辯稱：應僅構成妨害自由及過失致死二罪云云，尚不能採。
  (五)被告於原審審理時雖辯稱：係為避免被害人繼續傷害他人，
    並防止被害人發生意外，始以麻繩綑綁被害人云云。惟按刑
    法第302 條第1 項之剝奪他人行動自由罪，以私行拘禁或以
    其他非法方法，剝奪人之行動自由為要件，所謂非法方法，
    當包括強暴、脅迫、恐嚇等足以剝奪他人行動自由之情形在
    內（最高法院88年度台上字第6758號判決意旨參照）；又凡
    將被害人私行拘禁，或以其他非法方法剝奪其行動自由者，
    即應成立刑法第302 條之妨害自由罪。縱被害人觸犯法令，
    仍不能以此為行為人免責之根據（最高法院30年度上字第17
    19號判例意旨參照）。查被告供稱：我將繩子纏繞在被害人
    脖子上，再綁住他的手腳，我當時是用繩子綁的，沒有剪斷
    ，綁好後再打結，是亂套亂綁的，但因為要從頭部拉到手部
    一定要拉緊，所以有勒到被害人的頸部。因我將被害人的雙
    手綁在胸前，所以指頭可以動來動去等語（見警卷一第3 頁
    、臺灣高雄少年法院院卷第27頁、原審訴卷第30、31頁背面
    ），核與證人即少年章○瑋於偵查時證稱：被告以繩子將被
    害人綑綁起來，主要是綁手部、腳部，我進屋陪妹妹時，被
    害人身體還在地上扭動，但無法自由行動等語相符（見偵卷
    一第11頁、臺灣高雄少年法院院卷第22頁）；又被害人並未
    同意被告等人綑綁其身體，且極力掙扎等情，業據被告供稱
    ：我在綁被害人時，他一直亂動掙扎等語（見警卷一第5 頁
    、偵卷一第10頁），核與證人章○瑋於偵查中證稱：因為被
    害人一直在動，我有壓住他的身體，而我以膠帶粘貼被害人
    口部時，被害人有掙扎等語相符（見臺灣高雄少年法院院卷
    第21頁、偵卷二第22頁）；參以被害人死亡時，雙手、雙腳
    及腰部以粗條白色塑膠繩連接綁住，其打結方式複雜且凌亂
    等情，有高雄市政府警察局刑案現場勘察採證報告表、屍體
    複驗解剖紀錄表、法醫研究所（98）醫剖字第0981102491號
    解剖報告書各1 份（見高雄市政府警察局執行刑案現場勘察
    採證案卷第4 頁、第44頁、相驗卷第62頁），堪認被告與葉
    人瑄、少年章○瑋確係違反被害人之意願，而以麻繩及塑膠
    繩綑綁被害人之頸部、身體及四肢，使被害人無法自由行動
    等情，應非虛妄，是被告、葉人瑄確有與少年章○瑋共同基
    於剝奪他人行動自由之犯意聯絡，而非法剝奪被害人自由之
    行為無訛，被告前揭所辯，亦不能採信。
  (六)原審辯護人復以被告上開所為係為正當防衛云云置辯。惟按
    所謂正當防衛必須對於現在不法之侵害始得為之，侵害業已
    過去，即無正當防衛可言。至彼此衝突或互毆，又必以一方
    初無傷人之行為，因排除對方不法之侵害而加以還擊，始得
    以正當防衛論。故侵害已過去後之報復行為，與無從分別何
    方為不法侵害之互毆行為，均不得主張防衛權。又侵害業已
    過去，或無從分別何方為不法侵害之互毆行為，均不得主張
    防衛權，而衡之一般社會經驗法則，互毆係屬多數動作構成
    單純一罪而互為攻擊之傷害行為，縱令一方先行出手，而還
    擊之一方在客觀上苟非單純對於現在不法之侵害為必要排除
    之反擊行為，因其本即有傷害之犯意存在，則對其互為攻擊
    之還手反擊行為，自無主張防衛權之餘地（最高法院30年上
    字第1040號判例意旨、92年度台上字第3039號判決意旨參照
    ）。查被告自承：98年8 月16日晚上，我在貨櫃屋睡覺，被
    害人返家時，就把我叫出去，並罵很大聲，我問他要做什麼
    ，他說要離婚並亂罵，我就與他互罵拉扯等語（見98年度聲
    羈字第689 號聲羈卷第5 頁），核與葉人瑄於偵查中陳稱：
    當天我在貨櫃屋內看電視，被告在睡覺，我聽到被害人在叫
    被告，被告就出去，後來我聽到吵架聲，就與少年章○瑋出
    去，看到他們2 人扭打在一起，我就擋在他們中間等語相符
    （見偵卷一第7 頁），足見被告與被害人於案發當時係互相
    拉扯叫罵，被告並非屬單純為排除被害人侵害行為之還擊行
    為，其並未出於防衛之意思甚明。從而，被告上開剝奪他人
    行動自由致死之行為，自難成立正當防衛。
  (七)原審辯護人另主張：被害人生前對被告、葉人瑄及少年章○
    瑋為家庭暴力行為等語，並提出家庭暴力與兒童少年保護事
    件通報表、大東醫院診斷證明書等為證（見原審審訴卷第31
    -42 頁），惟此僅係渠等之犯罪動機，並無解於被告上開剝
    奪被害人行動自由致死犯行之成立。
  (八)綜上各節所述，被告共同剝奪被害人行動自由致死之犯行，
    均事證明確，其上開所辯，不能採信，其犯行堪以認定，應
    予依法論科。
三、按家庭暴力者，謂家庭成員間實施身體或精神上不法侵害之
    行為；家庭暴力罪者，謂家庭成員間故意實施家庭暴力行為
    而成立其他法律所規定之犯罪，家庭暴力防治法第2 條第1
    款、第2 款分別定有明文。查被告葉晉羽為被害人之配偶；
    迭據被告供陳在卷，且有全戶戶籍資料查詢結果（見相驗卷
    第6 頁背面、第7 頁）在卷可憑，足認其等具有家庭暴力防
    治法第3 條第1 款、第3 款所定之家庭成員關係，而被告剝
    奪被害人行動自由致死之行為，已屬家庭成員間實施身體上
    不法侵害之行為，即為家庭暴力防治法第2 條第1 款之家庭
    暴力，且構成刑法上之剝奪他人行動自由致死罪，惟因家庭
    暴力防治法之上開規定並無罰則之規定，自應僅依刑法之規
    定予以論罪科刑。是核被告所為，係犯刑法第302 條第2 項
    前段剝奪他人行動自由致死罪。被告與葉人瑄、少年章○瑋
    間，有犯意聯絡及行為分擔，應分別論以共同正犯。又被告
    係57年11月14日出生，行為時已滿20歲之成年人，而少年章
    ○瑋係84年1 月間生，行為時係14歲以上未滿18歲之人，被
    告與少年章○瑋共同實行犯罪，應依兒童及少年福利法第70
    條第1 項前段之規定，加重其刑。復被告於本案發生後，未
    被有偵查犯罪職權之機關或公務員發覺前，主動至高雄市政
    府警察局鳳山分局成功派出所報案，陳述本案犯罪事實之經
    過，業經高雄市政府警察局鳳山分局成功派出所員警薛伊呈
    於原審審理時證述在卷（見原審訴卷第59頁背面至第60頁背
    面），而有助於本案之偵查，雖被告於原審審理時一再表示
    無主觀犯意，惟此僅為其辯護權之正當行使，應無礙於自首
    之成立，認應依刑法第62條前段之規定，減輕其刑。被告同
    時有刑之加重及減輕事由，依刑法第71條第1 項規定，應先
    加後減。再按刑法第59條之酌量減輕其刑，必須犯罪另有特
    殊之原因與環境等等，在客觀上足以引起一般同情，認為即
    予宣告法定低度刑期尤嫌過重者，始有其適用（最高法院45
    年度台上字第1165號判例意旨參照），查被害人平時雖有酒
    後與被告爭吵並毆打被告之情形，此業經被告鄰居蘇美珠，
    及資源回收場客戶蕭登欽2 人於原審審理時所證明（見原審
    100 年1 月20日審判筆錄，原審訴卷第58-59 頁），但本案
    案發當時，被告與被害人係互相拉扯叫罵，被告並非屬單純
    為排除被害人侵害行為之還擊行為，業如上述，且被告係於
    被害人酒醉後之侵害及抵抗能力均降低時，而以上開方式妨
    害被害人自由，且當時綑綁被害人之手段，依其客觀情形，
    亦已接近殘忍程度，故認其犯罪之情狀，客觀上尚難認足以
    引起一般同情，而不能適用刑法第59條規定減輕其刑，併此
    敘明。
四、原審因認被告上開犯罪事證明確，而依刑法第28條、第302
    條第2 項、第62條，兒童及少年福利法第70條第1 項前段規
    定論科，並審酌被告僅因被害人酒後大聲咆哮，雙方發生肢
    體衝突，竟持麻繩及塑膠繩綑綁被害人之頸部、身體及四肢
    ，又任由少年章○瑋以膠帶粘貼被害人口部因而亦局部阻塞
    鼻部，終至被害人因窒息而死亡，造成無法彌補之遺憾，且
    於原審審理時未與夫家甚或被害人之母親表示任何歉意，未
    能達成和解，填補損害，所為實不足取，惟念及被告坦承犯
    罪事實，及其犯罪之動機、手段、目的等一切情狀，量處被
    告有期徒刑7 年，以示懲儆。又說明扣案之麻繩1 捆、太空
    包袋2 個、飼料袋2 個、黑色大垃圾袋15個、1 束、錄影監
    視主機1 台及透明膠帶1 捲，固為被告所有，然扣案之透明
    膠帶1 捲尚難確定是否為少年章○瑋粘貼被害人口部之同一
    膠帶等情，業據少年章○瑋於警詢時陳述在卷（見警卷一第
    19-20 頁），而上開其餘扣案物復無證據證明係供被告、葉
    人瑄及少年章○瑋前揭犯罪所用之物，又均非違禁物，爰俱
    不為沒收之諭知。本院認其認事用法，均無違誤，量刑亦稱
    妥適。被告上訴，認原審量刑過重、輕重失衡，又未依刑法
    第59條規定減輕其刑，而指摘原審判決不當，依上開說明，
    並無理由，應予駁回。
五、原審關於被告被訴遺棄致死及損壞屍體均無罪部分；暨原審
    共同被告葉人瑄部分，均未經上訴而確定，併此敘明。
據上論斷，應依刑事訴訟法第368 條，判決如主文。
本案經檢察官陳建年到庭執行職務。
中　　華　　民　　國　 100　　年　　8 　　月　　9 　　日
                刑事第二庭  審判長法  官  林正雄
                                  法  官  黃壽燕
                                  法  官  邱明弘
以上正本證明與原本無異。
如不服本判決應於收受本判決後10日內向本院提出上訴書狀，其
未敘述上訴理由者，並得於提起上訴後10日內向本院補提理由書
狀（均須按他造當事人之人數附繕本）「切勿逕送上級法院」。
中　　華　　民　　國　 100　　年　　8 　　月　　9 　　日
                                  書記官  林明威
附錄本判決論罪法條：
中華民國刑法第302 條
（剝奪他人行動自由罪）
私行拘禁或以其他非法方法，剝奪人之行動自由者，處5 年以下
有期徒刑、拘役或3 百元以下罰金。
因而致人於死者，處無期徒刑或7 年以上有期徒刑，致重傷者，
處3 年以上10年以下有期徒刑。
第1 項之未遂犯罰之。
